【裁判字號】    92,上訴,322
【裁判日期】    920429
【裁判案由】    毒品危害防制條例
【裁判全文】
臺灣高等法院刑事判決                            九十二年度上訴字第三二二號
    上  訴  人
    即  被  告  甲○○
右上訴人因毒品危害防制條例案件，不服臺灣板橋地方法院九十一年度訴字第一九三
七號，中華民國九十一年十二月十二日第一審判決（起訴案號：臺灣板橋地方法院檢
察署九十一年度毒偵字第二四一七號），本院判決如左：
    主  文
原判決撤銷。
甲○○連續施用第一級毒品，累犯，處有期徒刑捌月。扣案第一級毒品海洛因壹包（
驗餘淨重零點貳貳公克）沒收銷燬之，扣案分裝袋捌拾伍個、注射針筒貳支、分裝杓
貳支均沒收。
    事  實
一甲○○有麻藥、槍砲、偽造文書等前科，最近一次係於民國八十六年間因違反麻醉
  藥品管理條例案件，經臺灣板橋地方法院以八十五年度訴字第二八四六號判處有期
  徒刑六月，如易科罰金，以三百元折算一日，於八十七年十二月二十五日執行完畢
  。又於九十年間因施用毒品海洛因、安非他命案件，經台灣士林地方法院檢察署檢
  察官聲請台灣士林地方法院於九十年六月三日以九十年度毒聲字第七六三號裁定送
  台灣士林看守所附設勒戒處所實施觀察勒戒後，認有繼續施用毒品之傾向，經同法
  院於九十年六月二十一日以九十年度毒聲字第八四五號裁定送戒治處所施以強制戒
  治一年，嗣經戒治滿三月後成效評定為合格，經同法院於九十年十二月二十一日以
  九十年度毒聲字第一五四七號裁定停止戒治，所餘戒治期間交付保護管束，至九十
  一年六月三日保護管束期滿未經撤銷，乃於九十一年七月一日經台灣士林地方法院
  檢察署檢察官以九十一年度戒毒偵字第六五號為不起訴處分，詎猶不知悔改，明知
  第一級毒品海洛因不得非法持有及施用，竟仍基於施用第一級毒品海洛因之概括犯
  意，於九十一年七月二日、同年月十一日上午十一時許（起訴書略載為七月間某日
  ），在台北縣三重市○○街二二０巷十六號二樓住處，以將海洛因摻於香煙內再點
  火吸聞，或將海洛因以開水稀釋後再以針筒注射之方式，非法施用第一級毒品海洛
  因，前後共二次。嗣於九十一年七月十一日中午十二時許，在上址為警查獲，並扣
  得其所有供施用之第一級毒品海洛因一包（扣案淨重０．三公克，經取樣０．０八
  公克檢驗用罄，餘０．二二公克），及其所有供施用毒品海洛因犯罪用之注射針筒
  二支、分裝杓二支，暨供犯罪預備所用之分裝袋八十五個。經台灣板橋地方法院檢
  察署檢察官以保護管束期滿經不起訴處分後（原聲請書誤載為三犯）施用毒品，於
  九十一年七月十一日以九十一年度聲戒字第六五一號聲請強制戒治，經本院於同日
  以九十一年度毒聲字第二二０七號裁定送戒治處所實施強制戒治。
三、案經台北縣政府警察局三重分局報請台灣板橋地方法院檢察署檢察官偵查起訴。
    理  由
一上訴人即被告甲○○對於右揭時地施用第一級毒品海洛因之犯罪事實，於警詢時及
  偵審中均坦承不諱（見偵查卷第九、二二頁，原審卷第四一至四三頁），其尿液經
  七月十九日第ＣＺ000000000號濫用藥物尿液檢驗報告書（檢體編號二三
  八三八號）一紙在卷（見偵查卷第四０頁）可稽。扣案之白色粉末一包經送法務部
  調查局鑑定，確為第一級毒品海洛因無誤，亦有該局九十一年七月二十九日調科壹
  字第０六０００六三四七號鑑定通知書一紙附卷（見偵查卷第三八頁）可按。又被
  告於九十年間施用毒品海洛因、安非他命案件，經台灣士林地方法院檢察署檢察官
  聲請台灣士林地方法院裁定送勒戒處所實施觀察勒戒後，認有繼續施用毒品之傾向
  ，經同法院裁定送戒治處所施以強制戒治一年，嗣經三月戒治評定為合格，經裁定
  停止戒治，所餘戒治期間交付保護管束，並於九十一年六月三日保護管束期滿未經
  撤銷，於九十一年七月一日經台灣士林地方法院檢察署檢察官以九十一年度戒毒偵
  字第六五號不起訴處分；本次施用毒品海洛因更經台灣板橋地方法院檢察署檢察官
  以保護管束期滿經不起訴處分後（原聲請書誤載為三犯）施用毒品，於九十一年七
  月十一日以九十一年度聲戒字第六五一號聲請強制戒治，經原審法院於同日以九十
  一年度毒聲字第二二０七號裁定送戒治處所實施強制戒治，有各該裁定書、不起訴
  處分書在卷（見偵查卷第二四、二五、二六、三七頁）可憑。本案事證明確，被告
  犯行洵堪認定，應依法論科。
二按施用毒品經裁定令入戒治處所施以強制戒治期滿，或交付保護管束期滿，應由檢
  察官為不起訴處分，五年內再犯施用毒品罪或三犯者，除應由法院裁定入戒治處所
  施以強制戒治外，並應進入審理程序審判，毒品危害防制條例第二十三條第二項定
  有明文；故核被告所為，係犯毒品危害防制條例第十條第一項施用第一級毒品罪。
  其施用第一級毒品前後持有毒品海洛因，其持有之低度行為應為施用之高度行為所
  吸收，不另論罪。被告先後二次施用犯行，時間緊接，犯罪構成要件相同，顯係出
  於概括之犯意為之，為連續犯，應依刑法第五十六條規定，以一罪論，並加重其刑
  。又被告於八十六年間因違反麻醉藥品管理條例案件，經原法院以八十五年度訴字
  第二八四六號判處有期徒刑六月，如易科罰金，以三百元折算一日，於八十七年十
  二月二十五日執行完畢，有台灣高等法院檢察署刑案紀錄簡覆表、本院被告全國前
  案紀錄表各一紙附卷（見原審卷第十五至二四頁、本院卷第十一至二二頁）可按，
  其於刑之執行完畢五年內，再犯本件有期徒刑以上之刑之罪，為累犯，應依刑法第
  四十七條之規定遞加重其刑。至扣案之海洛英一包（扣案淨重０．三公克，經取樣
  ０．０八公克檢驗用罄，餘０．二二公克），係第一級毒品，業如前述，應依毒品
  危害防制條例第十八條第一項前段之規定，宣告沒收銷燬之。扣得之尚未使用之分
  裝袋八十五個為被告所有供預備施用海洛因之物；另扣案注射針筒二支、分裝杓二
  支，均係被告所有供施用毒品海洛因犯罪用之物，已據被告供承在卷（見原審卷第
  四二頁），應依刑法第三十八條第一項第二款之規分別宣告沒收。至取樣之海洛因
  ０．０八公克，因檢驗用罄而滅失，爰不另為沒收銷燬之諭知，附此敘明。
三原審詳查後，予以論罪科刑，固非無據。惟查，扣案之分裝袋八十五個，為數甚多
  ，尚未經被告使用於施用海洛因，核其性質應屬供犯罪預備之物，原審逕認其為供
  犯罪所用之物，尚有未洽。被告上訴並未提出上訴理由，固無可採，惟原判決既有
  前開可議之處，即屬無可維持，應由本院予以撤銷改判。爰審酌被告犯罪之動機、
  目的、手段，犯罪所生之危害，僅施用毒品二次，情節不重，犯罪後坦承犯行，態
  度良好等一切情狀，量處如主文第二項所示之刑，以資懲儆。
四被告經合法傳喚，無正當之理由不到庭，爰依刑事訴訟法第三百七十一條規定，不
  待其陳述，逕行判決。
五據上論斷，應依刑事訴訟法第三百七十一條、第三百六十九條第一項前段、第三百
  六十四條、第二百九十九條第一項前段，毒品危害防制條例第十條第一項、第十八
  條第一項前段，刑法第十一條前段、第五十六條、第四十七條、第三十八條第一項
  第二款，判決如主文。
本案經檢察官張秋雲到庭執行職務。
中      華      民      國      九十二      年    四    月    二十九    日
                              臺灣高等法院刑事第四庭
                                  審判長法  官  蔡  永  昌
                                        法  官  李  英  豪
                                        法  官  徐  昌  錦
右正本證明與原本無異。
如不服本判決，應於收受送達後十日內向本院提出上訴書狀，其未敘述上訴之理由者
並得於提起上訴後十日內向本院補提理由書（均須按他造當事人之人數附繕本）。
                                        書記官  吳  金  來
中      華      民      國    九十二    年      五     月     五     日
附錄    本判決論罪科刑法條：
毒品危害防制條例第十條
施用第一級毒品者，處六月以上五年以下有期徒刑。
施用第二級毒品者，處三年以下有期徒刑。


司法院資訊處製作；財團法人民間司法改革基金會備份。
